臺灣高等法院高雄分院刑事裁定
111年度聲再字第60號
再審聲請人  
即受判決人  陳力豪




代  理  人  林祺祥律師
上列聲請人因違反毒品危害防制條例案件，對於本院110年度上
訴字第363號，中華民國110年6月2日確定判決（第三審案號：最
高法院110年度台上字第6120號；第一審案號：臺灣橋頭地方法
院109年度訴字第61號；起訴案號：臺灣橋頭地方檢察署108年度
偵字第8775號、11265號），聲請再審，本院裁定如下：
    主  文
再審之聲請駁回。
    理  由
一、聲請意旨略稱：
    聲請人即受判決人陳力豪（下稱聲請人）雖於警詢、偵訊、
    第一審及原確定判決法院均自白有販賣第二級毒品甲基安非
    他命予洪○航，並供述上開交付洪○航之毒品來源為108年7月
    30日凌晨向暱稱「蛋頭」之謝○庸以一台兩新台幣42,000元
    購得，然第一審之臺灣橋頭地方法院（109年度訴字第61號
    ，下稱第一審判決）及本院110年度上訴字第363號之第二審
    確定判決（下稱原確定判決）均以聲請人所供出之毒品來源
    ，與其販賣毒品犯行間，並無因供出毒品來源而查獲其他正
    犯或共犯之因果關係，故未依毒品危害防制條例第17條第2
    項規定（應係毒品危害防制條例第17條第1項之筆誤）減輕
    其刑；又案外人謝○庸於臺灣橋頭地方法院110年度訴字第17
    號刑事案件中，亦未認定其有販賣本案之甲基安非他命予聲
    請人，益證聲請人跟洪○航本案交易之毒品來源不是案外人
    謝○庸。依此可知，聲請人與本案洪○航交易之毒品來源既非
    案外人謝○庸，則原確定判決據聲請人於偵查或第一審審理
    中有關其向案外人謝○庸買毒後，再販賣予洪○航，並賺取差
    價之自白，已因證人謝○庸之證詞而足以彈劾聲請人於原確
    定判決法院認罪自白之真實性，是聲請人與洪○航間之甲基
    安非他命交易是否有基於營利之販賣意思，即僅有聲請人之
    自白而無補強證據。況聲請人於警詢時即已表明並無獲利，
    足見聲請人自白交付甲基安非他命予洪○航並非基於營利之
    意思為之甚明，是原確定判決之認定有誤，請准予開始再審
    。同時聲請調閱上開臺灣橋頭地方法院110年度訴字第17號
    之新證據云云
二、按「判決在第三審確定者，對於該判決聲請再審，除以第三
    審法院之法官有第420條第5款情形為原因者外，應由第二審
    法院管轄之。」刑事訴訟法第426條第3項定有明文。查本件
    聲請人因違反毒品危害防制條例等案件，由本院以110年度
    上訴字第363號案件維持原審有罪判決，駁回上訴後，聲請
    人不服提起第三審上訴後，經最高法院110年度台上字第612
    0號判決認其上訴無理由駁回上訴而告確定。是本件聲請人
    聲請再審，既非以第三審法官有同法第420條第5款情形為聲
    請再審事由，故本件本院自有管轄權，合先敘明。
三、次按再審制度係為發現確實之事實真相，以實現公平正義，
    而於案件判決確定後，另設之特別救濟管道，重在糾正原確
    定判決事實認定之錯誤，惟確定判決因生既判力進而有執行
    力，自當有嚴格條件限制。是有罪判決確定後，為受判決人
    利益聲請再審，必其聲請理由合於刑事訴訟法第420條第1項
    各款所定情形之一，或第421條有足生影響於判決之重要證
    據漏未審酌者，始准許之。次按有罪之判決確定後，因發現
    新事實或新證據，單獨或與先前之證據綜合判斷，足認受有
    罪判決之人應受無罪、免訴、免刑或輕於原判決所認罪名之
    判決者，為受判決人之利益，得聲請再審；第1項第6款之新
    事實或新證據，指判決確定前已存在或成立而未及調查斟酌
    ，及判決確定後始存在或成立之事實、證據，刑事訴訟法第
    420條第1項第6款、第3項分別定有明文。準此，所謂「新事
    實」或「新證據」，須具有未判斷資料性之「新規性」，舉
    凡法院未經發現而不及調查審酌，不論該事實或證據之成立
    或存在，係在判決確定之前或之後，就其實質之證據價值未
    曾予評價者而言。如受判決人提出之事實或證據，業經法院
    在審判程序中為調查、辯論，無論最終在原確定判決中本於
    自由心證論述其取捨判斷之理由；抑或捨棄不採卻未敘明其
    捨棄理由之情事，均非未及調查斟酌之情形。通過新規性之
    審查後，尚須審查證據之「顯著性」，此重在證據之證明力
    ，由法院就該新事實或新證據，不論係單獨或與先前之證據
    綜合判斷，須使再審法院對原確定判決認定之事實產生合理
    懷疑，並認足以動搖原確定判決而為有利受判決人之蓋然性
    存在。而該等事實或證據是否足使再審法院合理相信足以動
    搖原有罪之確定判決，而開啟再審程式，當受客觀存在的經
    驗法則、論理法則所支配，並非聲請人任憑主觀、片面自作
    主張，就已完足。如聲請再審之理由僅係對原確定判決之認
    定事實再行爭辯，或對原確定判決採證認事職權之適法行使
    ，任意指摘，或對法院依職權取捨證據持相異評價，縱法院
    審酌上開證據，仍無法動搖原確定判決之結果者，亦不符合
    此條款所定提起再審之要件（最高法院109年度台抗字第401
    號裁定意旨參照）。
四、經查：
㈠、原確定判決認定聲請人有如其附表一所示之4次販賣第二級毒
    品甲基安非他命犯行，係依憑聲請人於偵查及歷次審判程序
    中之自白、證人即購毒者洪○航於警詢及偵訊中證述歷次向
    聲請人購買毒品過程（見警一卷第52至57頁、他一卷第33至
    36頁、他二卷第57至58頁、他三卷第25至27頁）、證人即搜
    索同時在場之廖○志、俊○太分別證述搜索查扣經過（見警二
    卷第15至19、21至24頁、偵二卷第73至75、77至79頁）之證
    述、暨聲請人與洪○航間之LINE對話紀錄截圖、高雄市政府
    警察局三民第一分局指認犯罪嫌疑人紀錄表、第一審法院10
    8年度聲搜字第424號搜索票、高雄市政府警察局三民第一分
    局搜索扣押筆錄、扣押物品目錄表、搜索照片、第一審法院
    109橋院總管字第143、331號扣押物品清單，及如其附表二
    所示供販賣毒品用之iPhone行動電話1支、夾鏈袋1批等證據
    資料，據而認定聲請人之自白與事實相符，且聲請人於第一
    審法院審理中亦自承：伊賣給洪○航有轉取差額等語，足認
    聲請人確有從中賺取利潤以營利之意圖甚明，是聲請人有如
    其附表一所示各次販賣第二級毒品甲基安非他命犯行甚明等
    情，已詳敘其認定事實所憑之證據及得心證之理由（詳見確
    定判決理由欄壹㈠至㈢），所為論斷說明，俱有卷內訴訟資
    料可資覆按。
㈡、聲請人雖以前揭聲請狀暨當庭補充理由主張，惟查，經本院
    調取本案全部案卷，聲請人及其代理人所提出之上揭證據，
    確均為原確定判決前即已存在之證據資料，並經本院原確定
    判決於審判程序中列為證據調查、辯論，其中就聲請意旨所
    稱聲請人自白之補強證據，亦據原確定判決詳敘如上，且原
    確定判決所以認為聲請人並無毒品危害防制條例第17條第1
    項之適用，係以：聲請人雖曾供出其毒品來源為謝○庸，警
    方並依聲請人之供述而查獲謝○庸；然謝○庸遭查獲販賣安非
    他命予聲請人之時間為108年7月30日，時序明顯晚於聲請人
    本案被訴販賣毒品之時間，亦即兩案間欠缺先後及相當之因
    果關聯等語，並援引謝○庸於第一審法院審理中之證述，為
    其佐證，復對照聲請人於108年7月30日獲案日即供出當天查
    扣之部分毒品來自「蛋頭」（即謝○庸」，係其與老板廖○志
    合資，由其於當日凌晨向「蛋頭」購得（見警A2卷第8、11
    、12頁筆錄）；質之廖○志，亦為相同之陳述（見警A1卷第1
    7頁）等節據為認定。況聲請人供出其毒品來源為謝○庸後，
    其是否符合毒品危害防制條例第17條第1項減刑規定之適用
    ，與聲請人有無原確定判決所認定販賣第二級毒品甲基安非
    他命予洪○航之犯行間，本屬兩事，且該條項關於減輕或免
    除其刑之寬典究竟應如何適用，因法院對此具有裁量權，故
    並非絕對應受免除其刑之規定，即與刑事訴訟法第420條第1
    項第6款所規定「免刑」者，係指「必要及絕對」免除其刑
    之情形有別；又該條項關於減輕其刑之規定，亦僅影響科刑
    範圍，對於聲請人所犯罪名之論斷並無影響，要非刑事訴訟
    法第420條第1項第6款、第3項所稱之新事實或新證據。
㈢、又聲請再審得同時釋明其事由聲請調查證據，法院認有必要
    者，應為調查。法院為查明再審之聲請有無理由，得依職權
    調查證據，刑事訴訟法第429條之3第1項、第2項固有明文。
    然上開調查證據，仍以認有必要或為查明再審之聲請有無理
    由為前提，且依該證據之內容形式上觀察，無顯然之瑕疵，
    可以認為足以動搖原確定判決，惟若無法院協助，一般私人
    甚難取得者而言。倘從形式上觀之，已難認符合所聲請再審
    之事由，即非該條項所規定應為調查之證據。聲請意旨雖聲
    請調臺灣橋頭地方法院110年度訴字第17號案卷，惟如前說
    明，案外人謝○庸於聲請人本案犯行後，於何時販賣毒品予
    聲請人，與聲請人本案犯行要不相涉，難謂符合新證據之確
    實性要件，亦與刑事訴訟法第429條之3第1項之立法意旨不
    相符合，客觀上即無再調查之必要，併予敘明。
五、綜上所述，聲請人或代理人所執聲請再審理由，顯置原確定
    判決所為明白論斷於不顧，或對於事實審法院取捨證據與自
    由判斷證據證明力之職權行使，徒憑己意加以質疑，任意指
    為違法，本院自難僅憑再審聲請人或代理人之己見，即認為
    具有聲請再審之理由。綜上所述，本件聲請人之再審聲請為
    無理由，應予駁回。
據上論斷，應依刑事訴訟法第434條第1項，裁定如主文。　　　
中　　華　　民　　國　　111 　年　　11　　月　　28　　日
                  刑事第五庭    審判長法  官  簡志瑩
                                      法  官  王俊彥
                                      法  官  陳美燕
以上正本證明與原本無異。
如不服本裁定，應於收受送達後10日內向本院提出抗告狀。
中　　華　　民　　國　　111 　年　　11　　月　　28　　日
                                      書記官  洪以珊